臺灣雲林地方法院刑事判決
111年度訴字第582號
                                      111年度易字第519號
公  訴  人  臺灣雲林地方檢察署檢察官
被      告  林志瑋




上列被告因違反毒品危害防制條例等案件，經檢察官分別提起公
訴（111年度毒偵字第422號、第514號、111年度偵字第5005號）
，本院合併審理（111年度偵字第5005號），被告於本院準備程
序進行中，就被訴事實均為有罪之陳述，經法官告知簡式審判程
序意旨，並聽取檢察官及被告之意見後，裁定依簡式審判程序審
理，並判決如下：
    主  文
甲○○犯如附表編號１至６所示之罪，各處如附表編號１至６所示之刑
（含沒收）。應執行有期徒刑壹年參月，如易科罰金，以新臺幣
壹仟元折算壹日。沒收部分，併執行之。　
    事  實
一、甲○○基於施用第二級毒品甲基安非他命之各別犯意，於附表
    編號１至２所示時間、地點、方式，各施用甲基安非他命1次
    （共二次）。
二、甲○○意圖為自己不法之所有，基於竊盜或加重竊盜之各別犯
    意，於附表編號３至５所示時間、地點、方式，為竊盜或加重
    竊盜之犯行（共三次）。
三、甲○○意圖為自己不法之利益，基於加重竊佔暨竊盜（電）之
    犯意，於附表編號６所示時間、地點、方式，為竊佔及竊盜
    （電）之犯行（共一次）。
四、案經臺灣雲林地方檢察署檢察官偵查起訴。
    理  由
壹、程序部分：
一、本件被告甲○○所犯之罪，為死刑、無期徒刑、最輕本刑為3 
    年以上有期徒刑以外之罪，且非屬高等法院管轄第一審之案
    件，被告於準備程序進行中，先就被訴事實均為有罪之陳述
    ，經法官告知簡式審判程序之旨，並聽取檢察官及被告之意
    見後，依刑事訴訟法第273 條之1 第1 項之規定，裁定進行
    簡式審判程序，是本案之證據調查程序及有關傳聞法則證據
    能力之限制，依同法第273 條之2 之規定，不受同法第159
    條第1 項、第161 條之2 、第161 條之3 、第163 條之1 及
    第164 條至第170 條之規定所拘束。
二、觀察、勒戒或強制戒治執行完畢釋放後，3年內再犯第10條
    之罪者，檢察官或少年法院（地方法院少年法庭）應依法追
    訴或裁定交付審理，毒品危害防制條例第23條第2項定有明
    文。經查，被告甲○○前因施用毒品案件，經本院以110年度
    毒聲字第108號裁定送觀察、勒戒後，認無繼續施用毒品傾
    向，於110年12月3日執行完畢釋放出所，並由臺灣雲林地方
    檢察署檢察官為不起訴處分確定，有臺灣高等法院被告前案
    紀錄表1份在卷可憑，是其於前揭觀察、勒戒執行完畢釋放
    後3年內，再犯本案施用第二級毒品罪，依毒品危害防制條
    例第23條第2項之規定，自應依法追訴處罰。
貳、實體部分：
一、認定犯罪事實所憑之證據及理由：
  ㈠被告對上開犯行，於本院審理時坦承不諱（本院卷第86、96
    頁），並有如附表證據出處欄所示證據可資佐證，足以擔保
    被告之自白與事實相符，可以採信。
  ㈡綜上所述，本件事證明確，被告犯行均堪予認定，應依法論
    科。
二、論罪科刑之理由：
  ㈠論罪部分：
　⒈按刑法第321條第1項第3款之攜帶兇器竊盜罪，係以行為人攜
    帶兇器竊盜為其加重條件，此所謂兇器，其種類並無限制，
    凡客觀上足對人之生命、身體、安全構成威脅，具有危險性
    之兇器均屬之，且祇須行竊時攜帶此種具有危險性之兇器為
    已足，並不以攜帶之初有行兇之意圖為必要。螺絲起子為足
    以殺傷人生命、身體之器械，顯為具有危險性之兇器（最高
    法院79年台上字第5253號刑事判例意旨參照）。查：如附表
    編號３、６所示被告竊盜使用之六角扳手、不詳工具，能開啟
    汽車電門，撬開門鎖、鐵門，質地應當相當堅硬，客觀上應
    足對人之生命、身體、安全構成威脅，具有危險性，自該當
    兇器要件。
　⒉①最高法院82年度台上字第1809號刑事判決意旨略以：住宅原
    屬建築物之一種；然因刑法第321條第1項第1款將住宅與建
    築物為併列之規定，故二者之概念仍有予以區別必要。前者
    指人類日常住居生活作息之場所；後者指住宅以外上有屋面
    ，周有門壁，足蔽風雨，供人出入，且定著於土地之工作物
    而言等語。②最高法院101年度台非字第140號刑事判決意旨
    略以：刑法第321條第1項第1款之侵入有人居住之建築物竊
    盜罪，係結合侵入住居罪與一般竊盜罪，而獨立成立之加重
    竊盜罪，性質上屬於結合犯，除行為人主觀上係基於竊盜之
    意思而為竊取之行為外，客觀上侵入或隱匿其內之行為，亦
    為該罪之加重構成要件要素。而此所謂之建築物，係指住宅
    以外上有屋面，周有門壁，足蔽風雨，供人出入，且定著於
    土地之工作物者而言。倘該建築物平時有人居住，為保護住
    居者財產之安全及居住之安寧、自由，並防免引發搏鬥而升
    高之危險，對於侵入及隱匿其內而為竊盜者，自須加重處罰
    ；且鑑於民眾工作時間涵蓋日、夜間時段，要不得以白晝侵
    入或暫時無人在內，即論以普通竊盜罪等語。③臺灣高等法
    院暨所屬法院99年法律座談會刑事類提案第8 號研討結果略
    以：刑法第321條第1項第2款所謂之門扇、牆垣或其他安全
    設備，應係指為保護住宅或有人居住之建築物之安全而裝設
    ，故該條款所謂之安全設備，是自必與住宅或有人居住之建
    築物有關者，始屬之，茲檳榔攤既非屬住宅或有人居住之建
    築物，則檳榔攤之窗戶，即非該條款所謂之安全設備至明；
    又按刑法第321條第1項第2款所謂之「門扇、牆垣與其他安
    全設備」，均須與住宅、有人居住之建築物有關者，始屬之
    。檳榔攤既非住宅亦非有人居住之建築物，則該檳榔攤之木
    門，即非該款所稱之門扇或安全設備，因此張三搗毀檳榔攤
    木門，僅成立同法第320條第1項之普通竊盜罪等語。依上開
    見解可知，刑法第321條之「住宅」是人平時生活的住處；
    「有人居住之建築物」則是通常有人居住之建築物；「門窗
    、牆垣或其他安全設備」，則指為保護住宅或有人居住之建
    築物之安全而裝設者，亦即已有人居住在內之建築物始有該
    條款適用。④則依告訴人蔡秉憲所陳：我長期住在桃園，附
    表編號６之建築物已經10幾年沒有住人，也沒有委託其他人
    管理或居住等語（偵8723號卷第15、16頁）可知，該建築物
    並不符合上述所稱住宅、有人居住建築物之要件；毀損該建
    物之門窗，也不該當刑法第321條第1項第2款之規定。
　⒊是核被告所為：
　　①如附表編號１至２所示之各行為，均係犯毒品危害防制條例
      第10條第2項之施用第二級毒品罪。被告為施用而持有毒
      品之低度行為，均應為施用之高度行為所吸收，不另論罪
      。
　　②如附表編號３所示之行為，係犯刑法第321條第1項第3款之
      攜帶兇器竊盜罪。
　　③如附表編號４、５所示之各行為，係犯刑法第320條第1項之
      竊盜罪。
　　④如附表編號６所示之行為，係犯刑法第320條第2項、第321
      條第1項第3款之攜帶兇器竊佔罪、第320條第1項、第321
      條第1項第3款、第323條之攜帶兇器竊盜罪（電能以動產
      論）。被告以一行為觸犯上開2 罪名，為想像競合犯，應
      依刑法第55條規定，從一重之攜帶兇器竊佔罪處斷。
  ⒋被告所為上開六次犯行，其犯意各別，行為互殊，應分論併
    罰。
  ⒌檢察官認為被告所為如附表編號６所示之行為，該當侵入住宅
    、毀損門窗之要件部分，依前說明，本院不採。
  ㈡被告構成累犯之事實及應加重其刑之事項，均應由檢察官主
    張並具體指出證明之方法後，經法院踐行調查、辯論程序，
    方得作為論以累犯及是否加重其刑之裁判基礎。又所謂檢察
    官應就被告構成累犯事實「具體指出證明方法」，係指檢察
    官應於法院調查證據時，提出足以證明被告構成累犯事實之
    前案徒刑執行完畢資料，例如前案確定判決、執行指揮書、
    執行函文、執行完畢（含入監執行或易科罰金或易服社會勞
    動執行完畢、數罪係接續執行或合併執行、有無被撤銷假釋
    情形）文件等相關執行資料，始足當之。至一般附隨在卷宗
    內之被告前案紀錄表，係司法機關相關人員依憑原始資料所
    輸入之前案紀錄，僅提供法官便於瞭解本案與他案是否構成
    同一性或單一性之關聯、被告有無在監在押情狀等情事之用
    ，並非被告前案徒刑執行完畢之原始資料或其影本，是檢察
    官單純空泛提出被告前案紀錄表，尚難認已具體指出證明方
    法而謂盡其實質舉證責任(最高法院刑事大法庭110年度台上
    大字第5660號裁定意旨參照)。查本件起訴書固記載被告構
    成累犯前科，但公訴檢察官表明不主張被告構成累犯（本院
    易519卷第84頁），且未就被告構成累犯之事實及應加重其
    刑事項，具體指出證明之方法，依前大法庭裁定意旨，本案
    被告不論以累犯，但列為刑法第57條第5款所定「犯罪行為
    人之品行」之審酌事項(詳後述)。　。
  ㈢爰以行為人之責任為基礎，審酌被告前有施用毒品前科，且
    甫於110年12月3日經觀察勒戒執行完畢等情，有臺灣高等法
    院被告前案紀錄表1份存卷可參，被告未能戒除毒癮，再為
    本案犯行，實屬不該，而施用毒品雖屬戕害自身健康之行為
    ，然亦可能對社會治安造成潛在性之威脅，被告所為應予非
    難。另衡酌施用毒品者有相當程度之成癮性及心理依賴，犯
    罪心態與一般刑事犯罪之本質尚屬有別，應側重適當之醫學
    治療及心理矯治為宜，且被告雖有施用毒品前科，然附表編
    號1、2則是最近一次勒戒執畢後施用毒品之紀錄。又被告竊
    取、竊佔他人物品，漠視他人之財產權益，守法觀念有待加
    強，自我控制能力薄弱，所為實不可取，且被告有多次竊盜
    前科，有臺灣高等法院被告前案紀錄表在卷可參，素行非佳
    ，其再次犯（加重）竊盜、竊占等罪，實有不該，以刑罰矯
    正其人格之需求存在，本應從重量刑，但慮及被告所竊取之
    物品，價值尚非甚鉅之犯罪情節與所生損害。並考量被告犯
    後坦承全部犯行，略見悔意，及於審判中自陳未婚，無子女
    ，從事搭鷹架工作，國中畢業之教育程度等一切情狀，分別
    量處如附表所示之刑，復審酌被告所犯2次施用毒品罪，及4
    次竊盜或加重竊盜（佔）罪，且於相近時間實行，定刑時應
    整體考量以刑法矯正被告之需求性等情，定如主文所示之刑
    ，並均諭知易科罰金之折算標準。
  ㈣沒收部分：
　⒈如附表編號2所示之扣案殘渣袋1個，係被告施用甲基安非他
    命時，盛裝甲基安非他命所用之包裝袋，業據被告於警詢時
    陳述明確（警033卷第2頁），並有衛生福利部草屯療養院草
    療鑑字第1110500231號鑑定書1紙在卷可考（本院訴582號卷
    第47頁），該殘渣袋因與其上所殘留之毒品難以析離，且無
    析離之實益與必要，應視為毒品之一部，一併沒收銷燬之。
　⒉按供犯罪所用、犯罪預備之物或犯罪所生之物，屬於犯罪行
    為人者，得沒收之。但有特別規定者，依其規定。犯罪所得
    ，屬於犯罪行為人者，沒收之。但有特別規定者，依其規定
    ；前二項之沒收，於全部或一部不能沒收或不宜執行沒收時
    ，追徵其價額；犯罪所得已實際合法發還被害人者，不予宣
    告沒收或追徵；宣告前2 條之沒收或追徵，有過苛之虞、欠
    缺刑法上之重要性、犯罪所得價值低微，或為維持受宣告人
    生活條件之必要者，得不宣告或酌減之，刑法第38條第2項
    、第38條之1 第1 項、第3項、第5 項、第38條之2第2 項分
    別定有明文。經查：①如附表編號2所示之吸食器2組、玻璃
    球2顆，為供被告犯施用第二級毒品罪所用之物，且為被告
    所有，業據被告於警詢時供述甚詳（警033卷第2頁），應依
    刑法第38條第2項前段規定，宣告沒收之。②如附表編號3所
    示之被告竊盜犯罪所得（汽車），已合法發還被害人，不予
    宣告沒收。③如附表編號4、5所示之被告竊盜犯罪所得（白
    鐵等），均未扣案，應依前揭規定宣告沒收之，且於全部或
    一部不能沒收或不宜執行沒收時，追徵其價額。④如附表編
    號6所示之被告竊盜犯罪所得（少許電能及使用建築物之不
    當得利），考量被告已將竊佔之建築物，實際返還予告訴人
    蔡秉憲，竊佔所生之不當得利或侵權行為利益部分，因面積
    範圍不易特定，竊佔時間不長（2周），竊佔所得利益不高
    ；另竊盜（電）部分，數量也很低微，如精密計算竊佔及竊
    盜數額將花費過大訴訟成本，應認欠缺宣告沒收之刑法上重
    要性，爰不予宣告沒收。⑤如附表編號3、6所使用之竊盜工
    具，考慮未扣案，是否尚存有疑，價值應該也不高，應認欠
    缺宣告沒收之刑法上重要性，爰不予宣告沒收。
據上論斷，應依刑事訴訟法第273 條之1 第1 項、第299 條第1
項前段，判決如主文（依刑事判決精簡原則，僅記載程序法）。
本案經檢察官林柏宇、丙○○偵查起訴；檢察官蕭仕庸到庭執行職
務。
中    華    民    國  111     年    10    月    25    日
                  刑事第七庭    法  官  簡廷恩
以上正本證明與原本無異。
如不服本判決應於收受判決後20日內向本院提出上訴書狀，並應
敘述具體理由；其未敘述上訴理由者，應於上訴期間屆滿後20日
內向本院補提理由書（均須按他造當事人之人數附繕本）。「切
勿逕送上級法院」。
告訴人或被害人對於判決如有不服，具備理由請求檢察官上訴者
，其上訴期間之計算，係以檢察官收受判決正本日期為準。
                                書記官  洪秀虹
中　　華　　民　　國　　111 　年　　10　　月　　26　　日
附錄本件論罪科刑之法條：
毒品危害防制條例第10條
施用第一級毒品者，處6月以上5年以下有期徒刑。
施用第二級毒品者，處3年以下有期徒刑。　
中華民國刑法第320條：
意圖為自己或第三人不法之所有，而竊取他人之動產者，為竊盜
罪，處五年以下有期徒刑、拘役或五十萬元以下罰金。
意圖為自己或第三人不法之利益，而竊佔他人之不動產者，依前
項之規定處斷。
前二項之未遂犯罰之。
中華民國刑法第321條：
犯前條第一項、第二項之罪而有下列情形之一者，處六月以上五
年以下有期徒刑，得併科五十萬元以下罰金：
一、侵入住宅或有人居住之建築物、船艦或隱匿其內而犯之。
二、毀越門窗、牆垣或其他安全設備而犯之。
三、攜帶兇器而犯之。
四、結夥三人以上而犯之。
五、乘火災、水災或其他災害之際而犯之。
六、在車站、港埠、航空站或其他供水、陸、空公眾運輸之舟、
    車、航空機內而犯之。
前項之未遂犯罰之。
第323條：
電能、熱能及其他能量，關於本章之罪，以動產論。　　　

附表：
編號 行為人 被害人 犯罪時間 犯罪地點 犯罪行為  所犯罪名、宣告刑及沒收 卷證出處  備註 １ 甲○○ 無 111年3月17日15時33分許為警採尿回溯96小時前某時 某不詳處所 以不詳方式，施用第二級毒品甲基安非他命1次 甲○○施用第二級毒品，處有期徒刑參月，如易科罰金，以新臺幣壹仟元折算壹日。  ⒈欣生生物科技股份有限公司111年4月7日報告編號00000000濫用藥物尿液檢驗報告1紙（警390卷第3頁） ⒉雲林地檢署檢察官強制到場(強制採驗尿液)許可書1紙（警390卷第4頁） ⒊雲林縣警察局臺西分局委託檢驗尿液代號與真實姓名對照認證單、代號與真實姓名對照表各1紙（警390卷第5頁至第6頁） ⒋被告甲○○111年3月17日之警詢筆錄（警390卷第1頁至第1頁）  111年度訴字第582號犯罪事實㈠ ２ 甲○○ 無 111年5月14日23時許 雲林縣○○市○○路00號之湖水岸汽車旅館內 將甲基安非他命置於吸食器內，用火燒烤後吸食煙霧之方式，施用甲基安非他命1次 甲○○施用第二級毒品，處有期徒刑肆月，如易科罰金，以新臺幣壹仟元折算壹日。 扣案之甲基安非他命殘渣袋壹個，沒收銷燬之；扣案之吸食器貳組、玻璃球貳顆，均沒收之。 ⒈勘察採證同意書1紙（警033卷第10頁） ⒉欣生生物科技股份有限公司111年6月2日報告編號00000000濫用藥物尿液檢驗報告1紙（偵514卷第53頁） ⒊雲林縣警察局毒品犯罪嫌疑人尿液採驗作業管制紀錄1紙（偵514卷第55頁） ⒋雲林縣警察局虎尾分局搜索扣押筆錄暨扣押物目錄表各1份（警033卷第6頁至第8頁） ⒌現場及扣案物照片10張（警033卷第14頁至第18頁） ⒍扣案之已使用過玻璃球2顆、吸食器2組、殘渣袋1包 ⒎被告甲○○111年5月15日之警詢筆錄（警033卷第1頁至第3頁） ⒏被告甲○○111年5月15日之偵訊筆錄（偵514卷第9頁至第11頁，簽名於第17頁）  111年度訴字第582號犯罪事實㈠ ３ 甲○○ 戊○○ 111年5月10日1時10分許 雲林縣○○鄉○○段000000地號(土地公廟) ⒈持其所有客觀上足以傷害人之生命、身體，可供作為兇器使用之六角鈑手(未扣案)，竊取車牌號碼0000-00號自用小貨車。 ⒉被告事後將上開自小貨車停回原處。   甲○○犯攜帶兇器竊盜罪，處有期徒刑陸月，如易科罰金，以新臺幣壹仟元折算壹日。   ⒈被害人戊○○111年5月19日之警詢筆錄（警219卷第6頁至第7頁） ⒉車號0000-00號自用小貨車之車輛詳細資料報表1紙（警219卷第12頁） ⒊犯嫌駕駛4899-TS小貨車行竊路線圖1紙（警219卷第13頁） ⒋監視器畫面截圖暨現場照片共24張（警219卷第14頁至第22頁反面） ⒌被告甲○○111年5月15日之警詢筆錄（警219卷第3頁至第5頁） ⒍被告甲○○111年7月1日檢察事務官詢問筆錄（偵5005卷第39頁至第41頁，簽名於第47頁）  111年度訴字第582號犯罪事實㈠  ４ 甲○○ 乙○○ 111年5月10日2時50分許 雲林縣○○鄉○○村○○路0○0號旁 ⒈徒手竊取廢鐵、白鐵1批(未扣案)，並搬運至上開自小貨車，得手後離去。 ⒉編號４、５所竊得物品均變賣於不知情之回收商，合計獲得新臺幣(下同)6000元，所得花用殆盡。 甲○○犯竊盜罪，處有期徒刑參月，如易科罰金，以新臺幣壹仟元折算壹日。 未扣案之犯罪 所得廢鐵、白鐵乙批，沒收之，於全部或一部不能沒收或不宜執行沒收時，追徵其價額。 ⒈告訴人乙○○111年5月20日之警詢筆錄（警219卷第8頁至第9頁） ⒉車號0000-00號自用小貨車之車輛詳細資料報表1紙（警219卷第12頁） ⒊犯嫌駕駛4899-TS小貨車行竊路線圖1紙（警219卷第13頁） ⒋監視器畫面截圖暨現場照片共24張（警219卷第14頁至第22頁反面） ⒌被告甲○○111年5月15日之警詢筆錄（警219卷第3頁至第5頁） ⒍被告甲○○111年7月1日檢察事務官詢問筆錄（偵5005卷第39頁至第41頁，簽名於第47頁）  111年度訴字第582號犯罪事實㈡ ５ 甲○○ 丁○○ 111年5月10日3時30分許 雲林縣○○鄉○○段000地號 ⒈徒手竊取鋼筋鐵條1批(未扣案)，並搬運至上開自小貨車，得手後離去。 ⒉編號４、５所竊得物品均變賣於不知情之回收商，合計獲得新臺幣(下同)6000元，所得花用殆盡。 甲○○犯竊盜罪，處有期徒刑參月，如易科罰金，以新臺幣壹仟元折算壹日。 未扣案之犯罪 所得鋼筋鐵條乙批，沒收之，於全部或一部不能沒收或不宜執行沒收時，追徵其價額。 ⒈告訴人丁○○111年5月19日之警詢筆錄（警219卷第10頁至第11頁） ⒉車號0000-00號自用小貨車之車輛詳細資料報表1紙（警219卷第12頁） ⒊犯嫌駕駛4899-TS小貨車行竊路線圖1紙（警219卷第13頁） ⒋監視器畫面截圖暨現場照片共24張（警219卷第14頁至第22頁反面） ⒌被告甲○○111年5月15日之警詢筆錄（警219卷第3頁至第5頁） ⒍被告甲○○111年7月1日檢察事務官詢問筆錄（偵5005卷第39頁至第41頁，簽名於第47頁）  111年度訴字第582號犯罪事實㈢ ６ 甲○○ 蔡秉憲 110年10月間某日（竊佔2周） 雲林縣○○鄉○○路000巷00號 持其所有客觀上足以傷害人之生命、身體，可供作為兇器使用之不詳器具(未扣案)，撬開破壞鐵門、2樓房間喇叭鎖及3樓出入口門喇叭鎖，進入位於左址之建築物，將之據為己有居住所用，且同時在屋內隨意開啟電燈供生活所用，而以此等方式，獲取居住左址建物之不法利益並竊得蔡秉憲所有之電能（微量無法計算）得手。    甲○○犯攜帶兇器竊佔罪，處有期徒刑陸月，如易科罰金，以新臺幣壹仟元折算壹日。  ⒈告訴人蔡秉憲110年10月10日之警詢筆錄（偵8723卷第15頁至第16頁） ⒉全聯福利中心北港店發票、消費明細1紙（偵8723卷第33頁） ⒊現場照片、全聯福利中心北港店交易明細及監視器影像截圖共11張（偵8723卷第21頁至第31頁） ⒋被告甲○○110年10月28日之警詢筆錄（偵8723卷第17頁至第19頁） ⒌被告甲○○110年12月2日之偵訊筆錄（偵8723第63頁至第65頁）  111年度易字第519號